臺灣橋頭地方法院民事裁定
111年度事聲字第9號
異  議  人  永豐商業銀行股份有限公司

法定代理人  陳嘉賢  


債  權  人  滙豐（台灣）商業銀行股份有限公司

法定代理人  麥康裕  




債  權  人  永豐商業銀行股份有限公司

法定代理人  陳嘉賢  



債  權  人  台北富邦商業銀行股份有限公司

法定代理人  程耀輝  



相  對  人  陳奕達  


上列當事人間因消費者債務清理條例更生事件，異議人對本院司
法事務官於民國111年1月4日所為110年度司執消債更字第104號
民事裁定聲明異議，本院裁定如下：
  主  文
異議駁回。
  理  由
一、按司法事務官處理事件所為之處分，與法院所為者有同一之
    效力；當事人對於司法事務官處理事件所為之終局處分，得
    於處分送達後10日之不變期間內，以書狀向司法事務官提出
    異議；司法事務官認前項異議有理由時，應另為適當之處分
    ；認異議為無理由者，應送請法院裁定之；法院認第1項之
    異議為有理由時，應為適當之裁定；認異議為無理由者，應
    以裁定駁回之，民事訴訟法第240條之3、第240條之4第1項
    前段、第2項、第3項分別定有明文，此為消費者債務清理條
    例（下稱消債條例）第15條所準用。查本院司法事務官於民
    國111年1月4日所為110年度司執消債更字第104號民事裁定
    （下稱原裁定），於111年1月19日送達異議人，異議人於同
    年月21日對原裁定聲明異議，司法事務官認其異議無理由，
    送請本院裁定，經核與上開規定相符，先予敘明。
二、異議意旨略以：相對人所申報108年度所得月平均為新臺幣
    （下同）50,997元，109年度降為39,206元，惟聲請人前依
    臺灣台北地方法院99年度司執字第93640號清償債務強制執
    行事件，就相對人每月於第三人榮華船務代理有限公司（下
    稱榮華公司）之每月薪資受償1,884元，自108年至109年間
    金額均相同，期間並無薪資變動，應有隱匿其他獎金薪津之
    情事，爰請求廢棄原裁定。
三、按債務人有薪資、執行業務所得或其他固定收入，依其收入
    及財產狀況，可認更生方案之條件已盡力清償者，法院應以
    裁定認可更生方案。債務人無固定收入，更生方案有保證人
    、提供擔保之人或其他共同負擔債務之人，法院認其條件公
    允者，亦同，消債條例第64條第1項定有明文。次按有下列
    情形之一者，除有第12條規定情形外，法院應以裁定不認可
    更生方案：⑼債務人有虛報債務、隱匿財產，或對於債權人
    中之一人或數人允許額外利益，情節重大，消債條例第63條
    第1項第9款定有明文。觀諸該款之立法理由為債務人有虛報
    債務、隱匿財產，或對於債權人中之一人或數人允許額外利益，
    且情節重大情事，債權人因未能查悉而可決更生方案時，為
    避免更生制度遭濫用，並防止事後再行撤銷更生，造成程序浪費，
    法院應不認可更生方案。又消債條例之制定，乃為使負債務之
    消費者得依本條例所定程序清理其債務，以調整其與債權人
    及其他利害關係人之權利義務關係，保障債權人之公平受償
    ，謀求消費者經濟生活之更生，進而健全社會經濟之發展，
    此觀諸消債條例第1條規定即明。是該條例之立法目的，係
    在使陷於經濟上困難之消費者，得依該條例清理債務，以妥
    適調整其與債權人間之權利義務，並重建其經濟生活，是更
    生方案之條件是否公允，當係以債務人是否以其現有之資力
    ，扣除必要生活支出後，已盡其最大能力清償為斷。
四、經查：
  ㈠本件相對人前以其有不能清償債務之情事，向本院聲請更生
    ，經本院以109年度消債更字第273號裁定自110年5月19日16
    時起開始更生程序，並命由本院司法事務官進行更生程序。
    嗣本院司法事務官依消債條例第64條第1項規定，審酌相對
    人所提出以每1個月為1期，還款期限為6年，共72期，每期
    清償金額新臺幣（下同）2萬元，無擔保債務總金額9,262,6
    50元，清償總金額1,440,000元，清償比例15.55%之更生方
    案（下稱系爭更生方案），認其條件已屬盡力清償，故不經
    債權人會議可決，而依消債條例第64條第1 項前段、第62條
    第2 項之規定，逕於111 年1 月4日以110年度司執消債更字
    第104號裁定認可。業經本院依職權調閱本院109年度司消債
    調字第218號、109年度消債更字第273號、110年度司執消債
    更字第104號卷宗查核無誤。
  ㈡異議人固以上開情詞主張相對人109年度顯有未據實陳報收入
    之虞，應廢棄原裁定許可之系爭更生方案等語。惟查，相對
    人現任職於榮華公司，經司法事務官函請第三人榮華公司就
    相對人薪資提供明細並說明相對人除固定薪水外是否領有其
    他津貼、獎金或加班費，經榮華公司回覆以：109年1至12月
    薪資發放429,348元，薪資每月38,000元，包含房租和伙食
    補助1700，扣除每月勞保費835、健保費563元、眷保費563
    元、福利委員會費400元，獎金為年終獎金和季獎金111,626
    元，獎金每季金額不確定，無加班費、交通費，有榮華公司
    提出之民事陳報狀在卷可查（見110司執消債更104號卷第96
    頁至97頁），榮華公司並陳報相對人之108年至109年薪資明
    細表及獎金明細表（見110司執消債更104號卷第100頁至105
    頁）附卷可查，而由薪資及獎金明細表可知相對人109年1月
    至12月每月扣除各項費用實際領取均每月薪資約35,779元，
    109年度之年終獎金及季度獎金合計約113,526元，上開關於
    相對人於榮華公司領取之薪資及獎金，核與相對人提出之臺
    灣銀行存摺影本（見109消債更273號卷第31頁至36頁）所示
    108年11月12日至109年12月17日支存記錄，及臺灣銀行存摺
    歷史明細（見109消債更273號卷第37頁至40頁）內所載薪資
    及獎金項目所示金額大致相符，且相對人於聲請更生時提出
    2018年7月至2020年6月所得資料整理表格（見109司消債調2
    18號卷第8至9頁），就薪資及獎金之記載均與上開資料所示
    項目及金額無相違之處。另依相對人所提出所得資料及臺灣
    銀行存摺影本所示108年度之每月薪資金額約為35,815元，
    亦與109年度之每月薪資35,779元金額相差甚微，故尚難認
    相對人有故意隱匿109年度收入之情事，且本院司法事務官
    就相對人薪資收入已為相當之調查。而相對人於109年9月3
    日原審訊問時，業提及其領有獎金、年終獎金，但每月不固
    定，看公司營運狀況等語（見109司消債調218號卷第51頁）
    ，可認相對人於陳報更生方案時，並無故意隱匿收入之情事
    。
　㈢又本院司法事務官依職權調取相對人109年度所得資料，相對
    人109年度於榮華公司所得為301,076元、臺灣紀星海運承攬
    運送有限公司所得169,400元，合計470,476元，平均每月39
    ,206元，而上開兩家公司為同一營業登記地址，有稅務電子
    閘門所得調件明細表在卷可稽（110司執消債更104號卷第87
    頁），可知本院司法事務官係據此於原裁定認定相對人109
    年度申報所得月平均39,206元，扣除該薪資級距勞健保費18
    21元，而以每月37,385元為相對人還款基礎，已較相對人實
    際領取之平均月薪資35,779元為高，至於獎金部分，相對人
    既已有據實陳報上開所示所得資料，並經本院司法事務官依
    職權調查，則司法事務官或有考量獎金屬非常態性發放而未
    予全部列入更生方案參酌，惟此屬司法事務官審酌相對人之
    還款能力及支出情形，而依職權裁定認可系爭更生方案，於
    法並無違誤。
五、綜上所述，可認相對人於陳報更生方案時，並無故意隱匿收
    入之情事。自難認相對人就109年度薪資收入，有消債條例
    第63條第1項第9款隱匿財產且情節重大之情形甚明。此外，
    本件復查無其餘消債條例第63條、第64條第2項各款所定不
    應認可之消極事由存在，是本院司法事務官審酌相對人之還
    款能力，依職權於債權人會議未可決系爭更生方案後，裁定
    認可系爭更生方案，於法洵屬有據。則異議人主張相對人違
    反消債條例第63條第1項第9款，即有誤會，並不足採。從而
    ，本件聲明異議，為無理由，應予駁回。爰裁定如主文。 
    　　
中　　華　　民　　國　　111 　年　　7 　　月　　27　　日
                民事第一庭    法　官　朱玲瑤
正本係照原本作成。
如對本裁定抗告，須於裁定送達後10日內向本院提出抗告狀，並
繳納裁判費新臺幣1,000元。
中　　華　　民　　國　　111 　年　　7 　　月　　27　　日
                              書記官　邱秋珍